臺灣臺南地方法院民事判決
110年度訴字第1340號
原      告  京城商業銀行股份有限公司

代  表  人  戴誠志  
訴訟代理人  洪健凱  
被      告  珍鶴企業有限公司

兼代表人    陳建燁    住○○市○○區○○路0段000巷0弄00                          號


被      告  顏紫宜    住○○市○○區○○街0段000巷00○0                          號

            蔡宛蓁    住○○市○○區○○路0段000巷0弄00       
                 號
上列當事人間請求給付借款事件，經本院於民國111年5月5日言
詞辯論終結，判決如下：
    主  文
被告珍鶴企業有限公司、陳建燁、顏紫宜應連帶給付原告新臺幣
壹佰萬零參元，及自民國一一○年八月十日起至清償日止，按週
年利率百分之八點二五計算之利息，暨自民國一一○年九月十一
日起至清償日止，在六個月以內者，按上開利率百分之十，超過
六個月者，按上開利率百分之二十計算之違約金。
原告其餘之訴駁回。
訴訟費用新臺幣壹萬零玖佰玖拾玖元由被告珍鶴企業有限公司、
陳建燁、顏紫宜連帶負擔。
本判決原告勝訴部分，於原告以新臺幣參拾參萬參仟肆佰元供擔
保後得假執行，但被告珍鶴企業有限公司、陳建燁、顏紫宜如以
新臺幣壹佰萬零參元為原告預供擔保，得免為假執行。
原告其餘假執行之聲請駁回。
    事實及理由
一、被告珍鶴企業有限公司、陳建燁、顏紫宜經合法通知，無正
    當理由，均未於言詞辯論期日到場，核無民事訴訟法第386
    條各款所列情形，爰依原告之聲請，由其一造辯論而為判決
    。
二、原告起訴主張：被告珍鶴企業有限公司邀同被告陳建燁、蔡
    宛蓁、顏紫宜為連帶保證人，於民國108年5月10日向原告借
    款新臺幣(下同)4,000,000元，期限自108年5月10日起至111
    年5月10日止，利息按原告一年期定期儲蓄機動利率加年息
    百分之5.43計算，採機動方式計算。被告每期未依約繳納本
    息達7個營業日以上時，自繳納本息之計息起始日起，改按
    原約定利率再加百分之2計算利息，當公告利率變動時，均
    願機動比照辦理，未按期攤還或付息時，即喪失期限利益，
    視為全部到期，除應按約定利率付息外，自逾期日起6個月
    內加付上開利率百分之10，超過6個月部分另加付上開利率
    百分之20違約金。被告珍鶴企業有限公司於110年9月3日票
    據信用已拒絕往來，依約喪失期限利益，應清償如聲明所示
    之金額。原告追索未果，依上開契約提起本訴。並聲明：被
    告應連帶給付1,000,003元及自110年8月10日起至清償日止
    ，按年息百分之8.25計算之利息，暨自110年9月11日起至清
    償日止，在6個月內者，按上開利率百分之10，超過6個月者
    ，按上開利率百分之20計算之違約金。訴訟費用由被告連帶
    負擔。願供擔保請准宣告假執行。
三、被告珍鶴企業有限公司、陳建燁、顏紫宜未於言詞辯論期日
    到場，亦未提出書狀作何聲明或陳述。被告蔡宛蓁則答辯稱
    ：保證契約書上不是伊的簽名，印章是伊的，但不知道是何
    人蓋的，應該沒有人找伊對保。並聲明：駁回原告之訴。訴
    訟費用由原告負擔。　　
四、得心證之理由：
(一)被告珍鶴企業有限公司、陳建燁、顏紫宜部分：
　⒈按稱消費借貸者，謂當事人一方移轉金錢或其他代替物之所
    有權於他方，而約定他方以種類品質、數量相同之物返還之
    契約；借用人應於約定期限內，返還與借用物種類、品質、
    數量相同之物；遲延之債務，以支付金錢為標的者，債權人
    得請求依法定利率計算之遲延利息，但約定利率較高者，仍
    從其約定利率；當事人得約定債務人於債務不履行時，應支
    付違約金，民法第474條第1項、第478條前段、第233條第1
    項、第250條第1項分別定有明文。次按稱保證者，謂當事人
    約定，一方於他方之債務人不履行債務時，由其代負履行責
    任之契約；保證債務，除契約另有訂定外，包含主債務之利
    息、違約金、損害賠償及其他從屬於主債務之負擔，民法第
    739條、第740條亦有明文。又保證債務之所謂連帶，係指保
    證人與主債務人負同一債務，對於債權人各負全部給付之責
    任者而言，此就民法第272條第1項規定連帶債務之文義參照
    觀之甚明。
　⒉原告主張之前開事實，提出系爭授信契約暨總約定書、保證
    契約、繳款明細表、原告一年期定儲機動牌告利率、第一類
    票據信用資料查覆單、被告珍鶴企業有限公司之公司登記基
    本資料為證。被告珍鶴企業有限公司、陳建燁、顏紫宜對於
    原告主張之事實，已於相當時期受合法之通知，於言詞辯論
    期日不到場，亦未提出任何書狀或證據資料爭執原告之主張
    ，依民事訴訟法第280條第3項前段準用同條第1項前段規定
    ，視同自認。本院綜合上開證據調查結果，堪信原告就被告
    珍鶴企業有限公司、陳建燁、顏紫宜之主張為真實。從而，
    原告本於消費借貸、連帶保證之法律關係，請求被告珍鶴企
    業有限公司、陳建燁、顏紫宜連帶給付如主文第1項所示之
    金額、利息及違約金，為有理由，應予准許。
(二)被告蔡宛蓁部分：
　⒈按當事人主張有利於己之事實者，就其事實有舉證之責任，
    民事訴訟法第277條前段定有明文。主張法律關係存在之當
    事人，須就該法律關係發生所須具備之要件，負舉證責任。
    另按文書之證據力，有形式上證據力與實質上證據力之分。
    前者係指真正之文書即文書係由名義人作成而言；後者則為
    文書所記載之內容，有證明應證事實之價值，足供法院作為
    判斷而言。必有形式上證據力之文書，始有證據價值可言。
    文書之實質上證據力，固由法院根據經驗法則，依自由心證
    判斷之。但形式上之證據力，其為私文書者，則應依民事訴
    訟法第357條規定決定之，即私文書之真正，如他造當事人
    有爭執者，應由舉證人證其真正。
　⒉原告主張被告蔡宛蓁為系爭授信契約之連帶保證人，並提出
    保證契約為證。被告蔡宛蓁否認之，並此前詞為辯，則原告
    應就其此部分主張負舉證之責。茲就原告之舉證析述如下：
　　⑴原告聲請證人翁家樑到庭結證稱：伊在原告擔任徵信審查
      人員，任職24年。本件授信是伊承辦，契約是在安南區珍
      鶴企業有限公司外面賣酒類、婚禮用品的地點簽訂的，陳
      建燁是本人簽的，公司大小章是陳建燁親自蓋的，同一天
      也簽保證契約，保證人有陳建燁、顏紫宜、蔡宛蓁；伊和
      陳建燁先閒聊，先確認條件後才能繼續簽名，顏紫宜有在
      旁邊，印象中陳建燁說他老婆蔡宛蓁身體不舒服，可否簽
      完就上去休息，伊有照程序對蔡宛蓁身分證，身分證上照
      片和伊現場看到的人只能就臉形輪廓去判斷，印象中現場
      的人看起來比身分證微胖一點，顏紫宜在陳建燁之後簽名
      ，陳建燁叫蔡宛蓁下來簽名時，顏紫宜已簽完到前面店面
      去；蔡宛蓁的簽名是蔡宛蓁簽名的，用印是陳建燁拿出來
      蓋的，蓋的時候蔡宛蓁、顏紫宜不在場；蔡宛蓁簽名前伊
      有解釋給她聽，有提到是幫珍鶴企業有限公司作保，她簽
      一簽就離開了，從看到她來簽名到她離開時間2到3分鐘，
      印象中沒有跟她對談過；伊對在庭的蔡宛蓁沒有印象，因
      為已經兩年多了；伊核對蔡宛蓁身分證沒有印象是用原本
      還是影本，但記得一定有核對，因為伊沒有看過蔡宛蓁本
      人，扣除到法庭作證這次，伊只有在對保那天看過蔡宛蓁
      等語(訴字卷第107-113頁)。依上開證詞可知，證人雖於1
      08年5月7日對保時，曾有核對被告蔡宛蓁身分證，並由其
      當時認知為蔡宛蓁之人在保證契約上簽名，但證人無法確
      認到庭作證時在法庭上看到的被告蔡宛蓁，與證人當初進
      行對保時見到的人，是否為同一人。則被告蔡宛蓁是否確
      實於108年5月7日在系爭保證契約上簽名，尚屬有疑。
　　⑵另原告請求進行筆跡鑑定(訴字卷第114頁)，本院將被告蔡
      宛蓁之平日筆跡、庭寫筆跡，囑託法務部調查局文書暨指
      紋鑑識實驗室，就系爭保證契約上之「蔡宛蓁」簽名(A類
      筆跡)，與被告蔡宛蓁之平日筆跡、庭寫筆跡(B類筆跡)是
      否為同一人所為進行鑑定？該局鑑定結果為「A類筆跡與B
      類筆跡筆畫特徵不相似，研判有可能非同一人所書。」，
      有該局111年3月25日調科貳字第11103121680號函附鑑定
      書在卷可稽(訴字卷第145-153頁)。是原告提出之系爭保
      證契約上中關於「蔡宛蓁」之簽名，應非被告蔡宛蓁所為
      。
　　⑶綜上，原告之舉證尚不能證明被告蔡宛蓁確有簽訂系爭保
      證契約。
　⒊此外，原告復不能提出積極證據證明被告蔡宛蓁有擔任系爭
    授信契約之連帶保證人之情事，其請求被告蔡宛蓁連帶清償
    本件借款，即無可採，不應准許。
(三)從而，被告珍鶴企業有限公司未依約履行借款債務，被告陳
    建燁、顏紫宜為系爭借款契約之連帶保證人，原告本於消費
    借貸及連帶保證之法律關係，請求被告珍鶴企業有限公司、
    陳建燁、顏紫宜連帶給付如主文第1項所示之金額、利息及
    違約金，為有理由，應予准許。逾此範圍之請求，則應駁回
    。
五、按各當事人一部勝訴、一部敗訴者，其訴訟費用，由法院酌
    量情形，命兩造以比例分擔或命一造負擔，或命兩造各自負
    擔其支出之訴訟費用。又共同訴訟人因連帶或不可分之債敗
    訴者，應連帶負擔訴訟費用；法院為終局判決時，應依職權
    為訴訟費用之裁判，民事訴訟法第79條、第85條第2項、第8
    7條第1項分別定有明文。經核本件訴訟費用額為10,999元（
    即第一審裁判費），爰審酌兩造勝敗情形，確定本件訴訟費
    用之負擔如主文第3項所示。原告陳明願供擔保，聲請本院
    宣告假執行，就其勝訴部分，經核於法並無不合，爰酌定如
    主文第4項所示之擔保金額准許之。另依職權宣告被告被告
    珍鶴企業有限公司、陳建燁、顏紫宜如為原告預供擔保，得
    免為假執行。至原告敗訴部分，假執行之聲請無所附麗，應
    駁回之。
六、據上論結，原告之訴為一部有理由，一部無理由，依民事訴
    訟法第385條第1項前段、第79條、第85條第2項、第87條第1
    項、第390條第2項、第392條第2項，判決如主文。
中　　華　　民　　國　　111 　年　　5 　　月　　26　　日
                  民事第一庭    法  官　盧亨龍  
以上正本係照原本作成。 
如不服本判決，應於送達後20日內，向本院提出上訴狀並表明上
訴理由（須附繕本）。如委任律師提起上訴者，應一併繳納上訴
審裁判費。
中　　華　　民　　國　　111 　年　　6 　　月　　1 　　日
                                書記官  謝婷婷